臺灣彰化地方法院民事判決　　　　　　　 94年度婚字第139號
原　　　告　張徽鏄
被　　　告　甲○○
上列當事人間請求履行同居事件，本院於民國94年6月9日言詞辯
論終結，判決如下：
    主 　 文
原告之訴駁回。
訴訟費用由原告負擔。
    事 　 實
一、原告方面：
    一、聲明：被告應與原告同居。
    二、陳述：
      (一)兩造於民國45年間結婚，於民國67年1月間共同遷入彰
        化市○○路○段174巷5號彰化縣政府宿舍，夫妻感情尚
        融洽，不料被告竟於民國83年間藉詞宿舍老舊、不宜居
        住，另購買彰化市○○路○段176巷83號房屋，並遷入居
        住，迄今已有十餘年，其間未有一日回來與原告同居，
        有背夫婦之道。原告被迫獨居，甚為寂寥、不便，去年
        二月間罹患攝護線癌，開刀後體力及精神不濟。為此，
        依民法第1001條規定，訴請被告應與原告履行同居，以
        互相照顧，如果被告不願意與原告同住，就不要占著配
        偶這個位子。
      (二)原告現居住之宿舍寬廣，被告在那裏居住近二十年，並
        無異樣，現在才藉口說會有蚊蟲及老舊不堪，縱需整修
        ，原告亦可僱工整理。被告居住為三層樓建物，位於巷
        子，空間狹窄，且一樓無房間，原告年老又有病，不宜
        走樓梯上二樓，為彼此照應，被告應返回原告住處，與
        原告同居。
    三、證據：提出戶籍謄本一紙、彰化市○○段南郭小段238
              建號建物謄本影本一紙、戶口名簿影本、建物測
              量成果圖影本、健保卡、重大傷病免自行部分負
              擔證明卡影本為證。
乙、被告方面：
    一、聲明：駁回原告之訴（請原告至被告處同居）。
    二、陳述：
      (一)我現住的地方距離原告現居住之縣政府的宿舍，約二、
        三百公尺之遠，我願意與原告履行同居，但不願意搬回
        去縣府宿舍住，因為我身體狀況不好有心臟病、失眠，
        無法煮三餐或打掃等，也無法適應老舊宿舍的環境，況
　　　　彰化縣政府若收回宿舍，豈非又要再找一住處？在被告
 　　　 住處樓下客廳旁邊有一間房間可以給原告住，樓上也有
        二間通舖可供使用。當初被告會搬出去住，是因為原告
　      趕我出門；他說了很多次這樣的話，每次爭吵，原告就
        大聲要趕我出去，我才去買現在住的房屋，並一個女兒
        同住。
      (二)被告現居住之彰化市○○路○段176巷83號，購買之前，
        原告曾多次陪同看屋，簽約時，亦由原告以機車載被告
        去的；搬家時，原放在縣政府宿舍之沙發、電視、棉被
        、個人衣服等日常用品，經原告同意才搬遷，原告當日
        亦協助搬遷事宜。被告搬遷到現住所，原告亦經常到此
        地走動、過夜（九二一地震時即是如此），兩處僅距離
        二、三百公尺，被告亦常至原告住的宿舍探視原告，逢
        年過節，子女從外返回，全家都在被告住處用餐。數十
        年來，原告並未異議，何以提起本件訴訟？希原告至被
        告住處一起居住，白天原告可以在宿舍活動。又原告於
        開刀住院期間，被告除了去看病外，亦有盡人妻照顧之
        責，原告卻怪罪被告未好好照顧他。結縭至今，顧及夫
        妻情義，對原告無理的謾罵，皆忍氣吞聲，只求家庭和
        樂。倘若被告配合搬回原告住處，因年事已高，又患心
        臟病及嚴重失眠，自顧不暇，恐力不從心，亦無法讓原
        告有滿意的生活。
    三、證據：提出診斷證明書、用藥單、原告現住所照片（內
        、外）、被告住處外觀照片等為證。
    理 　 由
一、按夫妻互負同居之義務，但有不能同居之正當理由者，不在
    此限，民法第1001條定有明文規定。
二、原告主張兩造夫妻關係現仍存續中，兩造於民國67年1月間
    共同遷入彰化市○○路○段174巷5號彰化縣政府宿舍居住，
    ，於民國83年間被告購屋、獨自遷入至彰化市○○路○段176
    巷83號房屋居住迄今，有原告提出之戶籍謄本、彰化市○○
    段南郭小段238建號建物謄本影本一紙、戶口名簿影本為憑
    ，被告對此亦不爭執。本件據被告稱伊並非不願意與原告共
    同居住。所爭執者是居住之處所，即原告嫌棄被告現居所位
    於巷子內，屋內空間狹窄，又要走樓梯；被告則稱原告現居
    所為日式舊木屋宿舍，年久失修，庭院落葉、雜草隨時要整
    理，被告年老又有病，無法整理，且宿舍有可能隨時被收回
    。原告為民國18年1月6日出生，被告為民國23年8月26日出
    生，有戶籍謄可按；又原告罹患攝護線癌，有重大傷病免自
    行部分負擔證明書可按；再被告罹患主動脈閉鎖不全、二尖
    瓣閉鎖不全、失眠等症狀，亦有被告提出之診斷證明書、用
    藥單等為憑。兩造對此亦不爭執。按何處較適合兩造居住，
    固因客觀因素或個人主觀上認知，而有所差異，本件爭執者
    ，乃被告是否有違反同居之義務，或者有不能同居之正當理
    由。
三、查兩造之戶籍固設於住彰化市○○路○段174巷5號，即原告
    現住所地，惟戶籍上之設籍，非即就是夫妻兩造約定之住所
    地。按被告辯稱於民國83年間，獨自遷至現居住之彰化市○
    ○路○段176巷83號，購屋之前，原告曾多次陪同看屋，簽約
    時，亦由原告以機車載被告去簽約，且搬家時原告亦協力，
    並常至被告住處走動或偶居住，被告亦常至原告住處探視，
    此種生活模式，長達十餘年來，持續至今，原告並無異議。
    則事實上，被告有與原告同居之意思，且並無不履行同居義
    務之事實，原告之訴為無理由，應予駁回。
四、據上論結，本件原告之訴為無理由，依民事訴訟法第78條判
    決如主文。
中　　華　　民　　國　　94　　年　　6　　月　　 23　　日
                  家事法庭      法　官　王鏡明
以上正本係照原本作成
如對本判決上訴應於判決送達後20日向本院提出上訴狀
中　　華　　民　　國　　94　　年　　6 　　月　　23　　日
                            　　書記官　楊美芳
